臺北高等行政法院裁定
　　　　　　　　　　　　　　　　　　 96年度停字第00093號
聲　請　人　臺北市正義國民住宅社區甲區管理委員會
送達代收人　甲○○
相　對　人　臺北市政府都市發展局
代　表　人　許志堅（局長）住同上
代　理　人　丙○○
　　　　　　乙○○
上列當事人間因國民住宅社區管理維護辦法事件，聲請人聲請停
止原處分之執行，本院裁定如下：
    主  文
聲請駁回。
聲請程序費用由聲請人負擔。
    理  由
一、按原行政處分之合法性顯有疑義者，或原行政處分之執行將
    發生難以回復之損害，且有急迫情事，並非為維護重大公共
    利益所必要者，依訴願法第93條第3項規定，行政法院即得
    依聲請停止執行。次按行政訴訟起訴前，如原處分或決定之
    執行將發生難於回復之損害，且有急迫情事，當事人亦得依
    行政訴訟法第116條第3項前段規定向行政法院聲請裁定停止
    執行。又所謂難於回復之損害，係指其損害不能回復原狀，
    或在一般社會通念上，如為執行可認達到回復困難之程度，
    且均不能以金錢估價賠償者而言。
二、本件聲請意旨略謂：
（一）按於訴願決定前，如原處分之執行將發生難以回復之損害
      ，且有急迫情事者，行政法院亦得依受處分人或訴願人之
      聲請，裁定停止執行，訴願法第93條第3項定有明文。
（二）聲請人依民國（下同）95年11月25日「區分所有權人會議
      」決議辦理第10（轉型後第1 ）屆委員及後補委員選舉，
      惟相對人以非依原正義國宅甲區管理委員會之範圍（含店
      舖）及國民住宅社區管理維護辦法台北市政府補充等規定
      辦理為由，礙難核備（95年12月27日北市都管字第096315
      74900 號函），並將於96年6月9日逕行辦理台北市正義國
      民住宅社區甲區管理委員會第10屆管理委員改選（96年5
      月28日北市都管字第096315138600號函）。
（三）台北市政府前國民住宅處擅自將「正義國民住宅社區」7
      棟至14棟之1 樓店舖及地下室超級市場劃歸聲請人管理、
      維護，違反依建築法訂定之建築技術規則（新、舊法規）
      、修訂國民住宅條例暨施行細則（新、舊法規）、公寓大
      廈管理條例暨施行細則規定（新法規），聲請人曾多次函
      請相對人督促新屬國民住宅處更正乙案，迄未處理。故違
      中央法規標準法第18條：「各機關受理人民聲請許可案件
      適用法規時，除依其性質應適用行為時之法規外，如在處
      理程序終結前，據以准許之法規有變更者，適用新法規。
      但舊法規有利於當事人而新法規未廢除或禁止所聲請之事
      項者，適用舊法規」之規定。
（四）相對人96年1 月12日店舖戶按建物垂直區劃協調會「甲、
      乙兩區管理委員會共用部分、約定共用部分之修繕、管理
      、維護之範圍及管理維護費用按甲區47%、乙區53%之分擔
      方式辦理，並列兩區規約明定之」，違反「公寓大廈管理
      條例」第10條第2款（共用部分、約定共用部分之修繕、
      管理、維護，由管理負責人或管理委員會為之。其費用由
      公共基金支付或由區分所有權人按其共有之應有部分比例
      分擔之）之不法決議，置聲請人全體住戶合法權益於不顧
      ，故違刑法第 131條、貪污治罪條例第6條第4款：公務員
      對於主管或監督之事務，明知違背法令，直接或間接圖自
      己或其他私人不法利益，因而獲得利益者；及公務員服務
      法第6 條：公務員不得假借權力，以圖本身或他人之利益
      ，並不得利用職務上之機會，加損害於人等法令規定。
（五）本案聲請人除於96年1月24日依法向台北市政府訴願審議
      委員會提起訴願外，因為情況緊急，恐怕即使向相對人或
      台北市政府訴願審議委員會申請停止執行，也來不及獲得
      適時的救濟。
（六）相對人公告辦理委員推選，未知會聲請人，且以影印之傳
      真公告處理，亦有未當。相對人執意逕行辦理正義國民住
      宅社區甲區第10屆管理委員改選，合法性顯有疑義，如最
      終訴願決定有利聲請人，將更加造成無可收拾的紛擾，遂
      依前開說明，先貴院聲請裁定准許停止執行。
三、緣聲請人臺北市正義國民住宅社區甲區管理委員會，依95年
    11月25日「區分所有權人會議」決議辦理第10（轉型後第1
    ）屆委員及後補委員選舉。，嗣相對人以96年3 月16日北市
    都管字第 09630486800號函知聲請人第9屆延長任期至96年3
    月31日止，請依國民住宅社區管理維護辦法台北市補充規定
    辦理第10屆管理委員會委員選舉事宜。然聲請人拒不辦理改
    選事宜，相對人以96年5 月28日北市都管字第096315138600
    號函，公告將於96年6月9日辦理推選台北市正義國民住宅社
    區甲區管理委員會第10屆管理委員。聲請人遂向本院聲請停
    止原處分（96年5 月28日北市都管字第096315138600號之公
    告）之執行。
四、本院查：
（一）聲請人雖以上揭理由主張系爭處分之合法性顯有疑義；惟
      查相對人機關答辯意旨略以：經查，正義國民住宅社區係
      由前臺北市政府國民住宅處依「國民住宅社區住戶互助組
      織設置要點」輔導成立正義國宅社區甲、乙區互助委員會
      ，並於79年7 月14日就正義國宅分區召開協調會，決議將
      店鋪歸納甲區管轄，後因國民住宅條例第18條修正後，「
      國民住宅社區住戶互助組織設置要點」因欠缺法律依據亦
      宣布廢止，現行正義國民住宅社區係依國民住宅社區管理
      維護辦法暨同辦法臺北市補充規定成立正義國民住宅社區
      甲、乙區管理委員會，而聲請人組織章程亦於82年2 月訂
      定，94年4月修訂，並於94年5月23日經相對人同意備查，
      聲請人所管轄範圍於組織章程第3 條即明訂「本社區坐落
      臺北市○○○路○段150號至246號及建國南路一段175巷1
      至35號。本社區住宅建築分為一、二、三、四、五、六棟
      住宅及忠孝東路一樓店鋪等，共有住戶五六七戶組成之；
      另設有地面及地下室停車場」，基此，聲請人所管轄範圍
      依現行組織章程中，即含有全部一樓店鋪戶，聲請人第9
      屆管理委員會任期依93年12月23日北市都管字第09335283
      501號公告及95年12月27日北市都管字第09630113400號函
      延長至96年3 月31日止。為貫徹國民住宅社區回歸適用公
      寓大廈管理條例之政策，及考量臺北市國民住宅社區管理
      委員會成立之歷史背景，原則上以使用執照的轄管範圍成
      立公寓大廈管理組織，例外如符合內政部營建署95年11月
      9 日函釋規定，亦得以「既有範圍」分別召開區分所有權
      人會議成立公寓大廈管理組織。聲請人任期既於96年3 月
      31日屆滿，未依國民住宅條例相關規定辦理國民住宅社區
      管理委員會之改選，亦非以既有轄管範圍成立公寓大廈管
      理組織，相對人為維護公益，保障社區住戶權益，亟須依
      法辦理改選成立國宅社區管理委員會以維護社區正常運作
      ，實無任何違法或不當可言。本院經核雙方主張，尚難謂
      原處分有合法性顯有疑義之情事。至聲請人主張相對人原
      處分（96年5 月28日公告）係以傳真處理，亦有未當云云
      ；縱認屬實，亦非原處分之合法性，顯有疑義。
（二）又聲請人代表人陳稱聲請人於95年12月間改選管理委員，
      則相對人函復礙難核備，令其很難作業，如合約簽訂等等
      ，若有重大事項，則無法作決定處理，目前只能作一些例
      行的工作云云（見本院96年6 月7 日筆錄）。經查，臺北
      市正義國民住宅社區甲區管理委員會第9 屆之任期原至95
      年12月31日屆滿，經相對人同意任期延長至96年3 月31日
      ；則聲請人第9 屆委員之任期既已於96年3 月31日屆滿，
      縱仍由其處理例行性工作，難謂停止原處分之執行，其仍
      具權限得決定社區之何等重大事項。況相對人公告將於96
      年6 月9 日辦理推選第10屆管理委員，之後即得由第10屆
      管理委員會處理社區相關事宜，維護社區正常運作；聲請
      人復未具體陳明有何重大事項須儘速決定處理而具急迫性
      ，亦未陳明原處分之執行（由相對人機關公告辦理委員推
      選），將有何難以回復之損害。
五、綜上所論，聲請人聲請裁定停止原處分執行，核與前揭停止
    執行之要件不符，其聲請停止執行，不應准許，應予駁回。
六、依行政訴訟法第104 條、民事訴訟法第95條、第78條，裁定
    如主文。
中　　華　　民　　國　　96　　年　　6 　　月　 　8 　　日
                  第六庭審判長法  官   林文舟
                              法  官   闕銘富
                              法  官   許瑞助
上為正本係照原本作成。
如不服本裁定，應於送達後10日內向本院提出抗告狀（須按他造
人數附繕本）。
中　　華　　民　　國　　96　　年　　6 　　月　 　8 　　日
                              書記官   吳芳靜
